【裁判字號】    95,易,709
【裁判日期】    951012
【裁判案由】    竊盜
【裁判全文】
臺灣臺北地方法院刑事判決               95年度易字第709號
公  訴  人  臺灣臺北地方法院檢察署檢察官
被      告  丙○○
選任辯護人  劉志忠律師
上列被告因竊盜案件，經檢察官提起公訴（95年度偵字第6564號
）及移送併辦（95年度速偵字第317 號、臺灣臺中地方法院檢察
署95年度偵字第8276號），本院判決如下：
    主    文
丙○○連續竊盜，處拘役伍拾日，如易科罰金，以銀元佰元即
新臺幣玖佰元折算壹日。
    犯罪事實
一、丙○○前因犯傷害罪，經本院以九十四年度簡字第六九二號
    刑事簡易判決判處有徒刑三月，如易科罰金，以三百元折算
    一日，嗣經本院於民國九十四年八月二十二日以九十四年度
    簡上字第九十四號刑事判決駁回上訴，併宣告緩刑二年確定
    ，詎其仍不知悔改，竟基於意圖為自己不法所有之概括犯意
    ，連續於緩刑期間即如附表所示之時間，在附表所示之地點
    ，徒手竊取如附表所示之物品，並於附表所示之地點為警查
    獲而知悉上情。
二、案經被害人鄭仲堯訴由臺中市政府警察局第二分局報請臺灣
    臺中地方法院檢察署檢察官偵查後移送併辦、被害人丁○○
    、王惠貞與法雅客股份有限公司南京西路店委由黃聲增訴由
    臺北市政府警察局中山分局報請臺灣臺北地方法院檢察署檢
    察官偵查起訴，及被害人王佩心訴由臺北市政府警察局信義
    分局報請臺灣臺北地方法院檢察署檢察官偵查後移送併辦。
    理    由
一、訊據被告丙○○坦承有如附表編號一、三、四、五所示之竊
    盜行為，惟矢口否認有附表編號二所示之竊盜犯行，辯稱當
    時遭查獲之書籍係在其他商店購買後置於背包內，並非竊取
    所得云云。經查被告上開竊盜行為，業據告訴人鄭仲堯、丁
    ○○、王惠貞、黃聲增及王佩心指述明確，此有被告對於證
    據能力不爭執之警訊筆錄在卷可稽（以上分別參臺中市警察
    局第二分局中分二刑字第０九四０００三０九三號刑案偵查
    卷宗第六至八頁，臺灣臺北地方法院檢察署九十五年度偵字
    第六五六四號偵查卷第二十九至三十頁、二十六至二十七頁
    、二十至二十二頁，臺灣臺北地方法院檢察署九十五年度速
    偵字第三一七號偵查卷第十三至十五頁），並經證人即臺北
    市○○○路○段三八六號一樓乙○○○之店員鄭少齊證述明
    確，亦有被告對於證據能力不爭執之調查筆錄可參（臺灣臺
    北地方法院檢察署九十五年度速偵字第三一七號偵查卷第十
    六至十八頁），此外，復有贓物認領保管單一紙、失竊物品
    及現場照片四幀（臺中市警察局第二分局中分二刑字第０九
    四０００三０九三號刑案偵查卷宗第十六頁、二十二至二十
    三頁），臺北市政府警察局中山分局搜索扣押筆錄一份、扣
    押物品目錄表一紙、法雅客標籤一張、物品發還領據三紙、
    雜誌出貨單一紙、贓證物品照片三幀（臺灣臺北地方法院檢
    察署九十五年度偵字第六五六四號偵查卷第十四至十九頁、
    第二十五頁、第二十八頁、第三十一頁至三十二頁、第三十
    七至三十九頁），臺北市政府警察局信義分局扣押物品目錄
    表一紙、贓物認領保管單一紙、照片六幀（臺灣臺北地方法
    院檢察署九十五年度速偵字第三一七號偵查卷第二十九至三
    十頁、三十七至三十九頁）等件在卷足資佐證。且證人丁○
    ○經本院傳喚後，證稱附表編號二所示之書籍只有在該分店
    才有進貨，且書籍外包裝上均有誠品書局的標籤，這些書籍
    領回後查詢發現皆無結帳紀錄等語（本院卷二第十三頁反面
    至十四頁），且被告亦無法提出購買書籍之證明，其所辯並
    未竊取如附表二所示之物品，顯為卸責之詞，不足採信。本
    案事證明確，被告犯行堪以認定，應依法論科。
二、按行為後法律有變更者，適用行為時之法律，但行為後之法
    律有利於行為人者，適用最有利於行為人之法律，刑法第二
    條第一項定有明文。此條規定係規範行為後法律變更所生新
    舊法律比較適用之準據法，本身尚無新舊法比較之問題，於
    新法施行後，應一律適用新法第二條第一項之規定，為「從
    舊從輕」之比較，先予敘明。再按本次法律變更，比較時應
    就罪刑有關之共犯、未遂犯、想像競合犯、牽連犯、連續犯
    、結合犯，以及累犯加重、自首減輕暨其他法定加減原因（
    如身分加減）與加減例等一切情形，綜其全部罪刑之結果而
    為比較，最高法院九十五年五月二十三日九十五年度第八次
    刑庭會議決議參照。茲就本件新舊法比較結果說明如下：
  (一)查刑法第十九條於九十五年七月一日修正前規定：「心神喪
    失人之行為，不罰。精神耗弱之行為人，得減輕其刑。」而
    修正後則規定：「行為時因精神障礙或其他心智缺陷，致不
    能辨識其行為違法或欠缺依其辨識而行為之能力者，不罰。
    行為時因前項之原因，致其辨識行為違法或依其辨識而行為
    之能力，顯著減低者，得減輕其刑。前二項規定，於因故意
    或過失自行招致者，不適用之。」經比較修正前、後之規定
    ，修正後法律並無有利於行為人之情形。
  (二)查修正後刑法第三十三條第五款規定罰金刑為新臺幣一千元
    以上，以百元計算之，而修正前則規定罰金為一元以上，且
    以銀元為計算單位，經依罰金罰鍰提高標準條例第一條前段
    ，以及現行法規所定貨幣單位折算新臺幣條例第二條規定折
    算後，罰金刑則為新臺幣三十元以上，經比較新、舊法之結
    果，修正後之法律並未較有利於行為人。且被告所犯刑法第
    三百二十條第一項竊盜罪當中關於罰金刑之規定，經刑法施
    行法第一條之一將其貨幣單位修正為新臺幣，並提高數額為
    三十倍，經比較修正前、後之規定，亦無修正後規定有利於
    行為人之情形。
  (三)關於易科罰金折算標準部分，本件被告行為時之刑法第四十
    一條第一項前段規定：「犯最重本刑為五年以下有期徒刑以
    下之刑之罪，而受六個月以下有期徒刑或拘役之宣告，因身
    體、教育、職業、家庭之關係或其他正當事由，執行顯有困
    難者，得以一元以上三元以下折算一日，易科罰金。」而被
    告行為時之易科罰金折算標準，即修正前罰金罰鍰提高標準
    條例第二條規定（現已刪除），就其原定數額提高為一百倍
    折算一日，則本件被告行為時之易科罰金折算標準，應以銀
    元一百元以上三百元以下折算一日，經折算為新臺幣後，應
    以新臺幣三百元以上九百元以下折算為一日。惟九十五年七
    月一日修正公布施行之刑法第四十一條第一項前段則規定：
    「犯最重本刑為五年以下有期徒刑以下之刑之罪，而受六個
    月以下有期徒刑或拘役之宣告者，得以新臺幣一千元、二千
    元或三千元折算一日，易科罰金」。經比較修正、前後之易
    科罰金折算標準，九十五年七月一日修正後之規定，並無較
    有利於行為人之情形。
  (四)關於連續犯之規定，修正前刑法第五十六條規定：「連續數
    行為而犯同一之罪名者，以一罪論。但得加重其刑至二分之
    一。」而修正後刑法則刪除第五十六條之規定，已不得再論
    以一罪。是比較修正前後之規定，修正後法律並無有利於行
    為人之情況。
  (五)經綜合上開比較之結果，修正後法律均無有利於行為人之情
    況，依前開法律規定，自應適用修正前法律之規定論處。
三、核被告所為，係犯刑法第三百二十條第一項之竊盜罪。被告
    先後多次犯行，時間緊接，方法相同，觸犯構成要件相同之
    罪，顯係基於概括犯意反覆為之，為連續犯，應依修正前刑
    法第五十六條規定，論以一罪，並加重其刑。又查被告於案
    發前長期在行政院國軍退除役官兵輔導委員會臺北榮民總醫
    院精神科門診，診斷為強迫症，被告平時即有無法控制之病
    態收集及購買行為，並使被告之家庭生活及社會功能嚴重受
    損，被告於鑑定時呈現受外力控制及病態妄想之精神病狀態
    ，於案發時被告屢次有偷竊之衝動行為，故推斷被告犯案行
    為時因明顯精神障礙致被告依其辨識而行為之能力（控制能
    力）顯著降低，於犯案行為當時應已達精神耗弱之情形，此
    業經該院以九十五年七月三十一日北總精字第０九五００一
    四四九九號函附精神狀況鑑定書附卷可稽（本院卷一第一０
    八至一一０頁），並有該院九十四年七月二十七日門字第九
    七二三三號診斷證明書一紙在卷可按（臺灣臺北地方法院檢
    察署九十五年度偵字第六五六四號偵查卷第七十七頁）。是
    被告於本件行為時之精神狀態因明顯精神障礙致依其辨識而
    行為之能力顯著降低，已達精神耗弱，並參酌被告所提供家
    裡照片、信用卡刷卡消費明細及帳單，本院認依被告之精神
    狀態與實際之行為情狀，應依修正前刑法第十九條第二項規
    定，減輕其刑，並依法先加後減。爰審酌被告於緩刑期間竟
    又為本件犯行、犯罪後坦承部分犯行、表示悔悟、犯罪所生
    危害尚非重大、手段並非惡劣、犯罪動機、目的及其生活狀
    況與智識程度等一切情狀，量處如主文所示之刑，並諭知易
    科罰金之折算標準，以示儆懲。
四、移送併辦意旨另以：被告於九十四年九月三日二十一時三十
    分許，在臺北市○○區○○路二段二三０號地下一樓松青超
    市內，趁店員不注意之際，以徒手竊取信用卡請款單四十張
    ，因認被告此部分亦涉犯刑法第三百二十條第一項之竊盜罪
    嫌云云。按犯罪事實應依證據認定之，無證據不得認定犯罪
    事實，刑事訴訟法第一百五十四條第二項定有明文。且按告
    訴人之告訴，係以使被告受刑事訴追為目的，是其陳述是否
    與事實相符，仍應調查其他證據以資審認，最高法院五十二
    年臺上字第一三００號判例可資參照。本件公訴人移送併辦
    意旨認為被告此部分亦涉犯竊盜罪嫌，無非係以被害人鍾兆
    智之指述及贓物認領保管單為其唯一論據。訊據被告則堅詞
    否認有公訴人所指之竊盜犯行，辯稱其在路上撿到信用卡簽
    帳單，並非竊取該物品等語。經查本件被告係於九十五年六
    月八日十四時三十分許，在臺北市信義區○○○路○段三八
    六號一樓乙○○○外經警逮捕，此時間距公訴人所指之竊盜
    行為時間已達九個月。而據被害人鍾兆智於警訊中供述之內
    容，其僅確認扣案物品十三張信用卡請款單確為超市所遺失
    ，但並沒有親眼看見被告將請款單取走等語（臺灣臺北地方
    法院檢察署九十五年度速偵字第三一七號偵查卷第二十頁）
    。是依此尚無從認定被告有於九十四年九月三日二十一時三
    十分許，在臺北市○○區○○路二段二三０號地下一樓松青
    超市內竊取信用卡請款單四十紙之犯行，此外，復查無其他
    積極證據足證被告有公訴人所指之竊盜犯行，不能證明被告
    犯罪，此部分即予前開經起訴、審判部分之犯罪事實無連續
    犯之裁判上一罪關係，本院自無從併予審理，應退回檢察官
    另為適法之處理，附此敘明。
據上論斷，應依刑事訴訟法第二百九十九條第一項前段，刑法第
二條第一項前段，修正前刑法第五十六條、第三百二十條第一項
、第十九條第二項、第四十一條第一項前段，罰金罰鍰提高標準
條例第一條前段，修正前罰金罰鍰提高標準條例第二條，現行法
規所定貨幣單位折算新臺幣條例第二條，判決如主文。
本案經檢察官黃于真到庭執行職務
中    華    民    國    95    年    10    月    12    日
                  刑事第七庭審判長法  官  梁耀鑌
                                  法  官  許泰誠
                                  法  官  余明賢
以上正本證明與原本無異。
如不服本判決，應於判決送達後10日內向本院提出上訴狀（應抄
附繕本）。告訴人或被害人如對於本判決不服者，應具備理由請
求檢察官上訴，其上訴期間之計算係以檢察官收受判決正本之日
期為準。
                                  書記官  葉潔如
中    華    民    國    95    年    10    月    12    日
【附表】
┌──┬──────────┬──────────┬──────────────┬───────────┐
│編號│ 犯   罪   時   間  │ 犯   罪   地   點  │  竊     取     物     品   │   查   獲   經   過  │
├──┼──────────┼──────────┼──────────────┼───────────┤
│    │九十四年十二月二十日│臺中市○○路○段一二│1.「2005經典韓劇戀愛物語」音│經甲○○○○職員鄭仲堯│
│    │十三時三十分許      │二之一號「甲○○○○│  樂光碟四張                │發覺追躡在後並報警處理│
│ 一 │                    │」                  │2.「遇見100％幸福偶像劇情歌 │，為警在臺中市○○路三│
│    │                    │                    │  最精選」音樂光碟一張      │段一０六巷與太平路四十│
│    │                    │                    │3.「維納斯之戀」音樂光碟一張│巷巷口於被告之隨身背包│
│    │                    │                    │                            │內查獲上開音樂光碟六張│
├──┼──────────┼──────────┼──────────────┼───────────┤
│    │九十五年三月十八日不│臺北市○○路○段一八│1.「東亞總統特務隊」二本    │經法雅客保全人員黃聲增│
│    │詳時間              │八號三樓誠品股份有限│2.「壹週刊第251期」一本     │察覺報警至現場處理，而│
│    │                    │公司天母忠誠店      │3.「Our Finest Day D-Day:   │在被告隨身背包內查獲上│
│ 二 │                    │                    │  June 6 1994」一本         │開物品                │
│    │                    │                    │4.「Encyclopedia of Wartare │                      │
│    │                    │                    │  」一本                    │                      │
├──┼──────────┼──────────┼──────────────┼───────────┤
│    │九十五年三月十八日十│臺北市○○○路十二號│貓模型玩具一盒（內含十二組）│經法雅客保全人員黃聲增│
│ 三 │六時十五分許        │新光三越百貨公司六樓│                            │察覺報警至現場處理，而│
│    │                    │鼎美玩具股份有限公司│                            │在被告隨身背包內查獲上│
│    │                    │                    │                            │開物品                │
├──┼──────────┼──────────┼──────────────┼───────────┤
│    │九十五年三月十八日十│臺北市○○○路十二號│「愛莉的異想世界第二季DVD一 │經法雅客保全人員黃聲增│
│ 四 │六時十五分許        │新光三越百貨公司九樓│套共六片                    │察覺報警至現場處理，而│
│    │                    │法雅客股份有限公司南│                            │在被告隨身背包內查獲上│
│    │                    │                    │                            │開物品                │
├──┼──────────┼──────────┼──────────────┼───────────┤
│    │九十五年六月八日十四│臺北市○○○路○段三│1.中國時報影劇版六份        │因被告未予結帳即走出店│
│    │時三十分許          │八六號一樓乙○○○  │2.蘋果日報影劇版四份        │外，經超商店長王佩心當│
│ 五 │                    │                    │3.聯合報影劇版二份          │場查獲並報警處理      │
│    │                    │                    │4.民生報影劇版三份          │                      │
│    │                    │                    │5.臺灣時報影劇版一份        │                      │
│    │                    │                    │6.自由時報影劇版九份        │                      │
└──┴──────────┴──────────┴──────────────┴───────────┘
附錄本案論罪科刑法條全文
中華民國刑法第三百二十條第一項
意圖為自己或第三人不法之所有，而竊取他人之動產者，為竊盜
罪，處五年以下有期徒刑、拘役或五百元以下罰金。


司法院資訊處製作；財團法人民間司法改革基金會備份。
